最高法院刑事判決　　　　　　一○○年度台上字第五四一八號
上　訴　人　楊智能
　　　　　　蔡詠彬
　　　　　　盧坤城
上 列一 人
選任辯護人　蘇正信律師
上列上訴人等因違反毒品危害防制條例案件，不服台灣高等法院
台南分院中華民國一○○年七月二十六日第二審判決（一○○年
度上訴字第一三六號，起訴案號：台灣雲林地方法院檢察署九十
九年度偵字第七四九、一○二四、一○二五、一五二一、一五二
二、一六一一、一七二二號），提起上訴，本院判決如下：
    主  文
上訴駁回。
    理  由
按刑事訴訟法第三百七十七條規定：上訴於第三審法院，非以判
決違背法令為理由，不得為之。是提起第三審上訴，應以原判決
違背法令為理由，係屬法定要件。如果上訴理由書狀並未依據卷
內訴訟資料，具體指摘原判決不適用何種法則或如何適用不當，
或所指摘原判決違法情事，顯與法律規定得為第三審上訴理由之
違法情形，不相適合時，均應認其上訴為違背法律上之程式，予
以駁回。本件原審經審理結果，認為上訴人楊智能、蔡詠彬、盧
坤城有原判決事實欄記載之販賣第一級毒品海洛因之犯行，均為
明確，因而維持第一審關於上訴人等部分之科刑判決（處刑及定
執行刑均詳如第一審判決主文所示），駁回上訴人等在第二審之
上訴。已詳敘其調查、取捨證據之結果及憑以認定犯罪事實之心
證理由。並就蔡詠彬、盧坤城否認犯行之供詞及其所辯各語認非
可採，予以論述及指駁。從形式上觀察，原判決關於上訴人等部
分均尚無足以影響判決結果之違背法令情形存在。楊智能上訴意
旨略稱：楊智能自幼由祖父扶養長大，並無前科，因吸毒無法自
拔，始為本件犯罪，販毒數量及所得不多，且坦承犯行、供出毒
品來源，犯行態度良好，原審認無刑法第五十九條減輕其刑之適
用，其量刑過重，有違比例原則等語。蔡詠彬上訴意旨略稱：(1)
蔡詠彬與林建國經警採尿檢驗，均無海洛因反應，足見有遭綽號
「阿義」者詐騙之可能及蔡詠彬並非交付海洛因予林建國，此外
又無其他積極證據足證蔡詠彬有被訴之販賣第一級毒品犯行，依
無罪推定原則，自應諭知其無罪。(2)林建國於第一審證述其與蔡
詠彬合資向「阿義」購買毒品之經過甚詳，原審未查明其所供虛
實即不予採信，有違背證據法則及調查未盡之違法等語。盧坤城
上訴意旨略稱：卷附通訊監察譯文僅顯示盧坤城與莊仁偉相約見
面，並無談及交易毒品之內容，且莊仁偉於第一審已否認向盧坤
城購買毒品，原審仍憑莊仁偉於偵查中之證詞及通訊監察譯文為
論罪依據，又未說明如何認定莊仁偉此前已有施用毒品惡習及盧
坤城有牟利之理由，有違採證法則，及有理由不備之違法等語。
惟查：(一)、刑法第五十九條之酌量減輕其刑，係以犯罪之情狀，
在客觀上足以引起一般同情，認為遽予宣告法定最低度刑期，猶
嫌過重者，始有其適用。原審基此，以楊智能不思以正當管道工
作以謀生，明知販賣毒品行為政府取締甚嚴，法律處罰至重，猶
販賣毒品海洛因以獲取不法利益，合計達九次，嚴重危害國人身
心健康及社會安寧秩序，且業經依毒品危害防制條例第十七條第
一、二項規定，遞減輕其刑，難認有何犯罪情狀顯可憫恕及情輕
法重之情形，而認無再依刑法第五十九條規定減輕其刑之適用，
並已說明其審酌量刑之情形，在法定刑度內而為量刑，無逾越法
律規定範圍或濫用權限情事，於法自無違誤。(二)、採證認事、取
捨證據及證據證明力之判斷，乃事實審法院之職權，苟其採證認
事之論斷無違證據法則，即不容任意指為違法。蔡詠彬販賣海洛
因予林建國，及盧坤城販賣海洛因予莊仁偉以牟利之犯行，業據
原判決分別綜合蔡詠彬、盧坤城之供述及林建國、莊仁偉之指證
，暨卷附通訊監察譯文、莊仁偉之台灣檢驗科技股份有限公司濫
用藥物尿液檢驗報告等證據，逐一說明論證明確，對於林建國於
第一審改稱其係與蔡詠彬合資向綽號「阿義」之真實姓名不詳之
人購買海洛因，莊仁偉亦於第一審另稱其係與盧坤城前去向綽號
「智能」者購買海洛因之證詞，認為均屬分別迴護蔡詠彬、盧坤
城之詞，不足採信，並予說明論駁。其推理論斷衡諸經驗及論理
等證據法則皆無違背，即不容指為違法。又林建國、蔡詠彬係分
別於民國九十九年二、三月間始經警方詢問查獲本件販賣毒品行
為，有其等之警詢筆錄可稽，此與其等九十八年六月間為毒品交
易時，已相距七、八月以上，其等於被查獲後，是否經警採尿檢
驗發現均無海洛因反應，俱無從作為蔡詠彬有利認定之依據，且
其等於第一審所稱「阿義」者，並無真實姓名、住居所可供憑查
，有無其人尚非無疑，即非具調查之可能及必要性，原審未加斟
酌或查證，要無違法可言。經核上訴意旨，係置原判決所為明白
論斷於不顧，仍持已為原判決指駁之陳詞，專憑己意再事爭辯，
或任意指摘原判決違法，難認已符合首揭法定之第三審上訴要件
。本件上訴均違背法律上之程式，應予駁回。
據上論結，應依刑事訴訟法第三百九十五條前段，判決如主文。
中    華    民    國  一○○  年    九    月   三十   日
                      最高法院刑事第五庭
                          審判長法官  邵  燕  玲  
                                法官  李  伯  道  
                                法官  孫  增  同  
                                法官  李  英  勇  
                                法官  李  嘉  興  
本件正本證明與原本無異
                                      書  記  官  
中    華    民    國  一○○  年    十    月    三    日
                                                      Ｅ